臺灣臺中地方法院民事判決
                                    110年度簡上字第480號
上  訴  人  連啓宏  


被  上訴人  洪志昌  
上列當事人間請求返還借款事件，上訴人對於中華民國110年9月
30日本院豐原簡易庭110年度豐簡字第223號第一審簡易判決提起
上訴，本院於民國111年11月18日言詞辯論終結，判決如下：
    主      文
原判決廢棄。
被上訴人在第一審之訴駁回。
第一、二審訴訟費用由被上訴人負擔。
    事實及理由
一、被上訴人起訴主張：上訴人為其女友連淑萍之兄長，因欲購
    買車輛使用，遂於民國108年3月1日向其借款新臺幣（下同
    ）26萬元（下稱系爭借款），並約定買車後1年即在其位於
    臺中之住處歸還系爭借款，是其當日即如數交付系爭借款予
    上訴人收執，然上訴人購車後迄今早已逾上開還款期限，詎
    仍未還款，屢經其催告均不為置理，為此爰依消費借貸之法
    律關係，請求上訴人償還上開借款本息等語。並聲明求為判
    決：上訴人應給付被上訴人26萬元，及自起訴狀繕本送達翌
    日（即110年3月11日）起至清償日止，按週年利率百分之5
    計算之利息等語。
二、上訴人則以：上訴人未曾向被上訴人為系爭借款，原審竟以
    上訴人之妹連淑萍所為證述為唯一證據，顯無可採，因連淑
    萍自109年2月8日起即開始對上訴人提告4個案件，連淑萍為
    卡奴，因此串通上訴人已20餘年未連絡之母親向上訴人提起
    給付扶養費訴訟；且上訴人父親身障，把房子賣掉放上訴人
    處保管，連淑萍要不到錢，就串通被上訴人說上訴人欠錢不
    還；又連淑萍因無法轉帳，故向上訴人借用1張提款卡，並
    將款項轉來轉去，此有提款卡交易明細可證，然竟指稱係上
    訴人教唆去偷竊渠男友即被上訴人之款項，實則係連淑萍竊
    取被上訴人之金錢；連淑萍尚提告上訴人犯詐欺罪嫌，目前
    均在偵查中，上訴人與連淑萍間有上開案件之糾紛；另連淑
    萍與被上訴人還至桃園向上訴人借款20萬元，並以被上訴人
    之子為發票人，由被上訴人為背書人，提供本票做為擔保，
    然其後連淑萍竟謊稱上訴人侵占該本票，並對上訴人提告侵
    占罪嫌，目前亦在偵查中，故連淑萍所為證述均屬不實。被
    上訴人所指系爭借款僅以上訴人之妹連淑萍為證，然連淑萍
    所述借款日期等均先後不一，且與被上訴人所述情節亦有別
    ，均不足採信，否則如借款日期均可隨便亂改，是否等於都
    可以說每個人都有欠被上訴人錢，可見上訴人根本並無向被
    上訴人為系爭借款之情事等語，資為抗辯。
三、原審為被上訴人勝訴之判決，上訴人聲明不服，提起上訴，
    並聲明：原判決廢棄。被上訴人第一審之訴駁回。被上訴人
    答辯聲明：上訴駁回。
四、本院得心證之理由：
（一）按稱消費借貸者，謂當事人一方移轉金錢或其他代替物之
      所有權於他方，而約定他方以種類、品質、數量相同之物
      返還之契約。借用人應於約定期限內，返還與借用物種類
      、品質、數量相同之物，未定返還期限者，借用人得隨時
      返還，貸與人亦得定1個月以上之相當期限，催告返還，
      民法第474條第1項及第478條分別定有明文。次按當事人
      主張有利於己之事實，就其事實有舉證之責任，民事訴訟
      法第277條前段亦定有明文。又金錢消費借貸契約為要物
      契約，原告主張金錢消費借貸契約存在，應就兩造借貸意
      思表示合致，以及原告業已交付借款予被告之事實，擔負
      舉證之責任。而證據資料並不以能直接單獨證明之直接證
      據為限。凡綜合其他情狀，證明某事實，而某事實依經驗
      法則或論理法則，足以推認該待證事實存在，該證明某事
      實之間接證據，亦包括在內（參見最高法院109年度台上
      字第2511號、107年度台上字第416號判決意旨）。
（二）查被上訴人主張其曾於108年3月1日出借系爭款項予上訴
      人等情，迭經上訴人否認，並以上情置辯。是被上訴人主
      張兩造間有消費借貸關係，既為上訴人否認，依民事訴訟
      法第277條前段之規定，該有利於被上訴人之事實，自應
      由被上訴人舉證以實其說，亦即被上訴人應就兩造間有借
      貸意思表示之合致，以及其確有交付系爭借款予上訴人等
      事實，負舉證責任。
（三）查被上訴人主張上訴人向其為系爭借款等上情，前僅以證
      人連淑萍於原審所為證述為據；然此為上訴人所否認，並
      以上情置辯。而查，觀諸證人連淑萍前後於原審及本院行
      準備程序中所為證述各以：「原告（下均指被上訴人）是
      我男朋友，被告（下均指上訴人）是我哥哥，原告與被告
      彼此間也認識，被告曾於108年3月1日，在我與原告位在
      臺中市○○區○○街000號5樓之1之住處向原告借26萬元，被
      告說要買車換車，所以要借錢，原告當場從包包內拿出現
      金，請我點了26萬元之後，再由我交給原告，並由原告交
      給被告；借款前，被告就有與我討論說他要向原告借錢買
      車、換車，我還為此特地去買了包包，讓原告可以裝現金
      回家；被告後來並未還錢。（原告問：當天被告跟我借錢
      的包包裡有多少現金？）75萬元」等情（見原審案卷第63
      至65頁），以及「我與洪志昌（即被上訴人）是103年認
      識，我與洪志昌之前是男女朋友，我們交往至108年年底
      。（問：你哥哥連啓宏與洪志昌間有無任何借貸關係？他
      們如何認識？何時認識？）有。…連啓宏（即上訴人）有
      說要跟洪志昌借26萬元，106年時連啓宏就有跟我說要跟
      洪志昌借錢，買車換車，在107年時我有跟洪志昌發生爭
      吵，那時候我服用過量安眠藥，我有打電話給連啓宏，請
      他下來，因為在那段時間從103至108年，我一直有在偷洪
      志昌的錢，至107年我請連啓宏下來，讓他把贓款帶走，
      因為那時候我沒有求生意志，我把77萬元給連啓宏，那是
      我103年至108年陸續竊取洪志昌的錢，107年1月4日是由
      洪志昌陪同在醫院，107年1月5日是由連啓宏陪同在醫院
      ，事隔1、2天後，我開洪志昌的車子北上到桃園，洪志昌
      沒有跟隨，我到連啓宏桃園市光峰路住所那邊，由連啓宏
      老婆由他家油壓床取出，我們在那邊就77萬元分贓，我帶
      走約25萬元，後來即1月6日、7日連啓宏跟我說我的精神
      不濟，連啓宏意思是叫我不要開車，連啓宏他就開洪志昌
      的車把我帶回臺中，回到臺中後，我們先到店裡面，連啓
      宏跟洪志昌說他已經安全把我送回來臺中，之後連啓宏跟
      洪志昌說要帶我先回我們臺中市北屯區國強街的住所要讓
      我休息，在那邊跟我說之前有提及的26萬元是否借此機會
      去跟洪志昌借款，就由我打電話給洪志昌跟洪志昌說之前
      有跟洪志昌說連啓宏要跟洪志昌借錢的事，請洪志昌帶錢
      回臺中市國強街，那時候約下午3、4點洪志昌開車回來，
      洪志昌包包裡有75萬元，洪志昌拿錢出來叫我點數26萬元
      ，是我親手點數的，我再把26萬元交給洪志昌請洪志昌自
      己拿給連啓宏。（問：你方才所謂連啓宏曾於107年提及
      要跟洪志昌借款，是什麼時候？有何證明？）在106年就
      已經有先講過了，剛好那天連啓宏帶我回臺中，所以才又
      提起來說我之前就有跟洪志昌說了，說我哥哥要買車換車
      ，要跟洪志昌借26萬元。沒有什麼可證明，因為是對話，
      當場只有我們2個在。（問：是否記得原審如何答稱被告
      是在何時跟原告借錢？）那時候時間是記錯的，且是我跟
      洪志昌說時間是錯的，我又去調我的病歷資料。（問：當
      時該時間如何記得？）因為我跟洪志昌發生嚴重爭吵，所
      以我服用過量安眠藥，因此記得。原審答覆的時間那時候
      我看手機，因為那時候有拍包包照片，時間才會有誤。（
      問：拍何包包照片？為何要拍？）我之前特地去買一個包
      包，裡面都是裝贓款，我贓款在我在醫院時交給連啓宏，
      應該是說連啓宏帶我去醫院回到家之後，那個包包裡曾經
      裝了贓款，讓連啓宏帶回去桃園連啓宏住家，事後我又開
      車北上去分贓款，所以才會有現在這個正確的時間點。應
      該是說我那時候拍包包，可是我有換手機，換手機照片都
      換過去。那個包是買來裝贓款的，是我用來裝我向洪志昌
      偷竊的贓款，買包包的時間應該是106或105年，分完贓款
      後包包內我就裝了25萬元帶回來，其他的錢由連啓宏和他
      太太分掉了，後來包包我就背回來，裡面放了25萬元，這
      個包包是我的，洪志昌不知道我有這個包包。我要補充洪
      志昌不知道我有這個包包，因為我跟洪志昌偷竊的行為，
      洪志昌也知道，我也自首，所以洪志昌差不多108年隱約
      知道他就叫我去自首。（問：108年3月1日的借款時間如
      何而來？）我換手機，我給洪志昌的訊息是錯誤的。（提
      示原審案卷，問：這是你向法院回答的內容？依你方才所
      述是否指在該案作證前有將借款時間提供給洪志昌？）有
      。（問：借款時間是你跟洪志昌說的？）對。…給連啓宏
      的錢是現金。（問：裝該26萬元的包包與裝贓款的包包是
      否同一個？）對。（問：原審時你曾稱該包包是你特地要
      讓原告可以裝現金回家而購買，與你方才所述不符，有何
      意見？）我本來是要這樣做，可是我後來想想不對，全部
      都不對，所以我才把全部的時間回想一次，我確定我這次
      說的是正確的，我在原審不是隨便講，只是想的不是那麼
      清楚。（問：那個包包是特地為了讓原告裝現金回家而買
      的嗎？）裝完贓款，我帶回來後，又讓連啓宏帶回去。（
      問：當天據你原審所述那個包包，除了裝了26萬元，還有
      其他款項？）沒有。洪志昌拿回來包包是他自己的，就是
      他今日當庭所背的包包，我自己裝贓款的包包現在在連啓
      宏那邊。（問：你方才所述洪志昌拿他自己的包回來，那
      個包是你買的嗎？）他的包包不是我買的，就是他今天當
      庭背的包包，不是我買的。（問：你在原審中表示你特定
      買了包包要讓原告洪志昌裝現金回家，該包包是指贓款的
      包包？還是洪志昌自己的包包？）我覺得很奇怪怎麼會變
      成是洪志昌自己裝現金回家。可能是筆錄有誤會，我指的
      是要讓連啓宏可以裝現金回家。（問：就該原審所述僅管
      是要讓連啓宏裝現金回家，使用之包包為你剛才所述裝贓
      款的包包，該裝贓款的包係於105年或106年所購入，並非
      特地為借款而購買，有何意見？）沒有意見。（問：你前
      後所述不一致？）對，我換手機之後講了都不一樣。（問
      ：你何次所述才是實在？）這次我是肯定的，我不需要做
      偽證。（問：你跟連啓宏之間有無訴訟？）有，爭我父親
      的侵占案件，我先告連啓宏，連啓宏再告我，我們是互告
      ，訴訟時間是109年或110年。（問：在107年間和連啓宏
      有無何糾紛或不愉快？）沒有，我非常相信他，且跟他很
      好。（問：你跟洪志昌表明連啓宏要買車換車，實際上連
      啓宏是否有因買車換車之事由而借款之情形？）這個東西
      其實連啓宏跟我說有，實際上有或沒有我不知道，因為連
      啓宏一直在騙我，在利用我，他甚至連我的戶籍也騙我。
      （問：在該期間，連啓宏有無向洪志昌實際開口借款過？
      ）都是透過我。（問：有無實際上借款的款項？何時借多
      少錢？借多少錢？理由為何？）有，就我剛剛說在107年1
      月6日、7日左右，說要買車換車，實際上到底連啓宏要不
      要買車換車我真的不知道，我後面才知道連啓宏一直在利
      用我騙我，只跟洪志昌借這26萬元。（問：當時有無任何
      簽收單據？）並沒有，因為我的關係所以洪志昌沒有要求
      連啓宏簽任何本票或借據。…（問：你如何知道洪志昌當
      日帶回的包包裡總共有75萬元？）洪志昌說的。…連啓宏
      當時只有1台機車，所開的1部汽車是我父親名下的車子。
      」等情（見本院卷第115至123頁），當明顯可見證人連淑
      萍不僅前後就被上訴人交付借款之日期、裝載交付現金之
      包包於何時購入供作何用，又何以前後所陳借款日期歧異
      等情為極具矛盾且顯不合理之證述，且益見被上訴人提起
      本件訴訟時所指上訴人借款之日期，確係經由證人連淑萍
      告知並相互討論後方為提出，復與其後被上訴人不斷更改
      借款日期為107年1月7日（見本院卷第53頁民事答辯狀及
      第68頁準備程序筆錄）或107年1月5日（見本院卷第201頁
      民事更正狀及第209頁準備程序筆錄）等語，以及陳稱「
      （問：在借款當天你說有以包包裝款項，包包是何人所有
      ？裝了多少款項？）就是我今日當庭所背的包包，這個包
      包是我買的，裝了75萬元以上，因為還有100元的。」等
      情有別，又上訴人於107年1月7日當時則有上訴人之妻黃
      雅焄名義於106年7月28日方購入之汽車1部足供使用等情
      ，有上訴人所提汽車行照可參（見本院卷第25頁），在在
      可見證人連淑萍所為上開證述之情節，顯無可採，自已無
      從作為有利於被上訴人之證據。
（四）甚且，觀諸證人連淑萍與上訴人間於109年及110年間確有
      互告侵占等多件民、刑事案件繫屬於桃園地方檢察署或桃
      園地方法院等情，有上訴人所提桃園地檢署檢察官110年
      度偵第16149號起訴書在卷可參（見本院卷第77頁至第86
      頁），亦為兩造及證人連淑萍所是認，足見證人連淑萍與
      上訴人間雖為兄妹關係，然渠等之關係於110年2月9日被
      上訴人提起本件訴訟時（見豐簡卷第15頁民事起訴狀之戳
      章）確已極為不睦；且依證人連淑萍證稱係渠告知被上訴
      人稱上訴人係於108年3月1日為系爭借款等語，可見證人
      連淑萍與被上訴人於斯時之關係仍屬友善等情以觀，堪徵
      證人連淑萍所為上開證述不僅前後不一，更顯有偏頗於被
      上訴人之理由，當難據為認定被上訴人確有出借系爭借款
      予上訴人之有利證據。再者，被上訴人亦主張其係以現金
      交付系爭借款予上訴人，兩造間並未簽立任何借款收據，
      亦無相關帳戶交易金流可證等語，則上訴人自始既均否認
      兩造間有何借款關係，依上開說明，當認被上訴人顯未能
      就兩造間具有消費借貸合意及其確有交付系爭借款予上訴
      人之事實善盡舉證之責。
（五）準此，證人連淑萍所為證述之情節，顯無可採，既經本院
      審認如前，復以，被上訴人自始既均未能提出其出借系爭
      款項之相關帳戶交易明細、擔保票據或借款收據等以資為
      證，依首揭說明，應認被上訴人尚未能就兩造間確有借貸
      意思表示之合致及其確已交付系爭借款予上訴人之事實盡
      舉證之責。從而，堪認上訴人主張兩造間並無任何消費借
      貸關係，被上訴人並未交付任何借款予上訴人，更無消費
      借貸之合意可言等語，洵屬可採。
五、綜上所述，被上訴人依消費借貸之法律關係，請求上訴人給
    付26萬元，及自起訴狀繕本送達翌日起至清償日止，按週年
    利率百分之5計算之利息，為無理由，應予駁回。原審判決
    徒以證人連淑萍所為證述即遽認兩造間有消費借貸契約之法
    律關係，並判決上訴人應給付返還被上訴人26萬元及法定遲
    延利息，當顯有違誤。上訴意旨指摘原審判決為不當，求予
    廢棄改判，為有理由，爰由本院將原判決廢棄，改判如主文
    第2項所示。
六、本件事證已臻明確，兩造其餘主張、陳述及所提之證據，經
    審酌後認為均不足以影響本判決之結果，爰不逐一論列，併
    此敘明。
七、據上論結，本件上訴有理由，依民事訴訟法第436條之1、第
    450條、第78條，判決如主文。
中　　華　　民　　國　　111 　年　　12　　月　　16　　日
                  民事第五庭  審判長法  官  陳文爵
                                    法  官  李蓓
                                    法  官  許惠瑜
以上正本係照原本作成。　　
本判決不得上訴。
中　　華　　民　　國　　111 　年　　12　　月　　16　　日
                                    書記官 高偉庭